【裁判字號】    88,上訴,2139
【裁判日期】    890428
【裁判案由】    殺人未遂
【裁判全文】
臺灣高等法院刑事判決                  八十八年度上訴字第二一三九號
    上  訴  人  臺灣板橋地方法院檢察署檢察官
    被      告  丁○○
                乙○○
    右二人共同
    選任辯護人  姚念林
    被      告  甲○○
    右三人共同
    選任辯護人  楊永成
右上訴人，因被告殺人未遂案件，不服臺灣板橋地方法院八十七年度訴字第一一三九
號，中華民國八十八年一月二十七日第一審判決（起訴案號：臺灣板橋地方法院檢察
署八十七年度偵字第二二九三號）提起上訴，本院判決如左：
    主      文
上訴駁回。
    理      由
一、公訴意旨略以：丁○○、乙○○、甲○○與另不詳姓名男子於民國（下同）八十
    六年十一月三十日凌晨三時許，在台北縣新莊市○○路五０四號小木屋海釣場，
    認丙○○坐位旁籠子內之龍蝦來源有疑遂上前質問，雙方因而發生爭執，竟憤而
    由其中二人挾持至該店外停車場，共同基於傷害丙○○之意，由其中一人持四方
    型之木條，其餘三人則分別以拳頭或腳共同猛力毆打、踢打丙○○至其昏迷不醒
    人事後搬至對面國產汽車大門前，致使丙○○受到脾臟出血水腫、腎臟水腫、右
    手腕第四、五掌骨斷裂、右手無名指、小指骨頭斷裂、右眼球出血、右眼瞼撕裂
    傷、後背部至臂部部分大量瘀血、後背腰部右側肋骨四根骨折、左側第一、二、
    三腰橫骨骨折之傷害，幸經急救得宜，始幸免於死亡。案經丙○○訴由台北縣警
    察局新莊分局報請偵辦，認為丁○○、乙○○、甲○○三人均涉有刑法第二百七
    十一條第二項、第一項之殺人未遂罪嫌云云。
二、按犯罪事實應依證據認定之，無證據不得推定其犯罪事實，又不能證明被告犯罪
    者，應諭知無罪之判決，刑事訴訟法第一百五十四條、第三百零一條第一項分別
    定有明文。茲公訴人認被告丁○○、乙○○、甲○○三人涉有共同殺人未遂之犯
    行，無非以告訴人丙○○之指述及其所提出診斷證明書一紙資為論據。然
    訊據被告丁○○、乙○○、甲○○三人均堅決否認有挾持告訴人丙○○至店外停
    車場，以木條或拳打、腳踢方式共同殺害丙○○不遂之事實
    ，陳稱：丙○○當時喝醉酒，與店內另一酒醉之不詳年籍姓名綽號「阿輝」之男
    客打架，「阿輝」持大型雨傘傘柄毆打丙○○，伊三人因係店員而上前勸架，並
    未毆打丙○○；勸阻該二名客人之鬥毆後，告訴人及「阿輝」即自行走出店外，
    至於告訴人在店外有無再與人發生衝突？是否因而受更嚴重之傷害，伊三人均不
    知情等語。
三、經查：
  (一)被害人之陳述如無瑕疵，且就其他方面調查又與事實相符，固足採為科刑之基礎
    ，倘其陳述尚有瑕疵，則在未究明前，遽採為論罪科刑之根據，即難認為適法（
    最高法院六十一年台上字第三０九九號判例要旨參照）。茲本件告訴人丙○○雖
    自警訊起至本院審理時止，迭次指述於前開時地遭被告丁○○等三人架至該海釣
    場外毆打，致受傷嚴重云云，然細核其歷次之陳述內容，或稱：「乙○○、丁○○與一名不詳男子（甲○○）過來找我，丁○○指著隔壁客人籠子，質問我說龍
    蝦從何得來，我便回答籠子不是我的，我不知道。結果三人便不分青紅皂白將我
    強押至店外停車場，不詳男子（甲○○）拿出預藏之四方木條，朝我狂打猛揍，
    至我沒有意識為止．．．，當我被二嫌架著時，只看見不詳男子（甲○○）手持
    木條毆打我，．．．。」（見偵查卷第九頁反面、第十頁）；或稱：「我於八十
    六年十一月三十日凌晨在新莊市○○路五０四號小木屋海釣場釣螃蟹，我與他三
    人喝酒，後來他三人抓我起來打，那三人是小木屋海釣場的員工，是他老板教唆
    他三人打我，至於為何打我，我也不知道，打我的人有四個，我只認出三人，．
    ．．其中一人拿木棍，是何人拿我記不得了。」（見同上卷第二十七頁反面）；
    或稱：「（問：被告三人你均看過？）看過，有用踢的是乙○○，有用手打的是
    甲○○。」（見同上卷第四十六頁反面）；或稱：「（問：為何打你？）我喝醉
    酒，可能言語上有不客氣之處。」（見原審卷第二十五頁）；或稱：「有一不詳
    男子跑來問我龍蝦怎來的，後來我到停車場開車，丁○○就拿棍子打我，我就倒
    下去，乙○○、甲○○就對我拳打腳踢，．．．（問：被打之前有無與被告三人
    喝酒？）沒有，．．．（問：當初如何到醫院？）好像是我太太幫我叫救護車的
    ，先到新莊思源路的省立醫院再轉到新光醫院，．．．是我早上十點多醒來在海
    釣場旁五百公尺之國產汽車那，我就爬進去打電話。」（見原審卷第六十五頁反
    面、第六十六頁）。綜觀告訴人丙○○之上述供詞，對於被打之原因，或謂丁○○質問其身旁籠子內龍蝦之來源可疑；或稱事前與被告等三人喝酒，之後被抓起
    來打；或稱當時伊喝醉酒，可能言語上有不客氣之處；或稱是海釣場老板教唆被
    告等三人打伊云云，前後矛盾。對於告訴人如何由海釣場內移動至場外之停車場
    ，始則稱：係遭被告等三人強押至店外停車場；斷而謂：後來我到停車場開車，
    ．．．云云，說詞亦有不同。對於何人持何種兇器加以毆打，或稱看見不詳男子
    （甲○○）拿出四方木條對其狂打猛揍；或稱，其中一人拿木棍，是何人記不得
    了；或稱是丁○○拿棒球棒打他云云，供述互不一致。是告訴人丙○○之歷次供
    述，前後不符，顯有重大瑕疵。更有甚者，告訴人曾於八十七年二月十三日檢察
    官偵查中陳稱，共有四人打伊，伊認出其中三人即被告等三人（見偵查卷第二十
    七頁反面），至同年四月十日檢察官訊問時，稱「另一人當初沒有指認到，剛才
    在庭外，我有看到」云云，經檢察官諭知法警隨告訴人至庭外指認，告訴人竟指
    認當日前往作證之警員黃柏松為打人之嫌犯，此觀乎同日偵訊筆錄之記載及證人
    黃柏松於八十七年八月十三日在原審調查時證稱：「（問：八十七年四月十日你
    是否到地檢察署作證？）有，（問：當時丙○○有無指認你也是打他的人？）有
    ，當時我先開庭，我做完筆錄後，到樓下遇到丙○○，丙○○就向檢察官說他在
    樓下看到另一個打他的人，結果檢察官叫法警把我帶上去找他，檢察官看到我就
    知道不是，因剛做完筆錄。」等語甚明。益見告訴之指認，未必與事實相符。
  (二)甚次，事發當時，告訴人曾在上開海釣場內櫃檯附近，與一頭髮微禿之男客打架
    ，該名客人持一類似鐵棒之器械毆打告訴人，被告等三人見狀與其他員工上前勸
    架，嗣打鬥之二人先後走出店外，告訴人走出店外時，腳步微跛，似有受傷等情
    ，並據證人即當時在場之釣客張席銘、海釣場負責人吳清良及員工杜文吉分別於
    檢察官偵查中或原審調查時結證屬實（見偵查卷第四十三頁，原審卷第五十六頁
    反面至第六十頁，第八十一頁至八十五頁）；上開三名證人之證詞，核與被告等
    所辯情節大致相符。
  (三)又告訴人自警訊時起，即自承當時在海釣場內曾飲酒，並於原審供明「我喝醉酒
    」等語（見原審卷第二十五頁）；承辦警員黃柏松於原審亦證稱：「他（指丙○○）說他喝一瓶蔘茸酒，很醉」等語（見原審卷第五十五頁）；經原審法院向台
    灣省立台北醫院函詢有關告訴人就醫之情形，亦經該院以八十七年九月一日北醫
    歷字第五一六一號函復稱：「病患陳君主訴酒醉後，被人毆打，無酒精測試多處
    有紅腫、瘀青，發生時間未記載。」函附之病歷亦記載：「軍事送入，謂病患（
    P'S ）昨晚喝酒自行回家，今早自行打電話通知同事，好像昨晚喝醉酒被人毆打
    。．．．」等語（見原審卷第七十二至七十四頁）。本院訊之證人即台灣省立台
    北醫院護士戊○○，亦據證稱：伊係該醫院急診室護理人員，前開病歷之記載乃
    伊所為，一般情形護理人員會問病患或其親友，再依其陳述加以記載，至於本件
    有可能是患者自己說的，也可能是送來的親友說的，因時隔太久已無法明確記憶
    等語。因此，告訴人係酒醉後遭人毆打應無疑問，則在此情形下，告訴人是否能
    清楚無誤地指認為何被毆打？遭何人毆打？如何毆打？洵非無可疑。
  (四)(五)(六)(七)(八)
據上論斷，應依刑事訴訟法第                                  條判決如主文。
本案經檢察官到庭執行職務。
中     華     民     國    八十九   年                月                日
                             臺灣高等法院刑事第    庭
                                 審判長法  官
                                       法  官
                                       法  官
右正本證明與原本無異。
如不服本判決應於收受送達後十日內向本院提出上訴書狀，其未敘述上訴之理由者並
得於提起上訴後十日內向本院補提理由書（均須按他造當事人之人數附繕本）。
右正本證明與原本無異。
如不服本裁定應於收受送達後五日內向本院提出抗告書狀。
                                       書記官
中     華     民     國    八十九   年                月                日
附錄：本案論罪科刑法條全文


司法院資訊處製作；財團法人民間司法改革基金會備份。
